【裁判字號】    89,訴,374
【裁判日期】    891120
【裁判案由】    違反槍砲彈藥刀械管制條例等
【裁判全文】
臺灣屏東地方法院刑事判決                          八十九年度訴字第三七四號
    公  訴  人  臺灣屏東地方法院檢察署檢察官
    被      告  乙○○
                丙○○
                己○○
    共      同
    選任辯護人  陳里己
                歐陽志宏律師
右被告等因違反槍砲彈藥刀械管制條例等案件，經檢察官提起公訴（八十九年度偵字
第三Ｏ七號），本院判決如左：
    主  文
乙○○共同未經許可，持有手槍，處有期徒刑伍年陸月，併科罰金新台幣伍萬元，罰
金如易服勞役，以新台幣玖佰元即銀圓佰元折算壹日。扣案之口徑九mm制式半自動
手槍壹把（槍枝管制編號0000000000號）、鋁棒壹支均沒收。
丙○○共同未經許可，持有手槍，處有期徒刑伍年陸月，併科罰金新台幣伍萬元，罰
金如易服勞役，以新台幣玖佰元即銀圓佰元折算壹日。扣案之口徑九mm制式半自動
手槍壹把（槍枝管制編號0000000000號）、鋁棒壹支均沒收。
己○○共同未經許可，持有手槍，累犯，處有期徒刑陸年，併科罰金新台幣伍萬元，
罰金如易服勞役，以新台幣玖佰元即銀圓佰元折算壹日。扣案之口徑九mm制式半自
動手槍壹把（槍枝管制編號0000000000號）、鋁棒壹支均沒收。
    事  實
一、己○○曾因傷害案件，經法院判處有期刑伍月，並於民國（下同）八十五年四月
    二十五日易科罰金執行完畢。乙○○於八十八年十二月二十一日左右，在屏東縣
    潮州鎮其祖父洪朝誥墓園附近，拾獲口徑九mm制式半自動手槍（下稱九○制式手
    槍）一把，竟未經許可而持有。嗣其於八十九年一月三日晚上在高雄市真情卡拉
    ＯＫ店內，因與甲○○發生口角，而心生不滿。其竟於八十九年一月四日晚上，
    夥同丙○○、己○○本於犯意之聯絡，由己○○駕駛車號Ｄ八─四八八六號自用
    小客車，搭載乙○○、丙○○，共持制式九○手槍及鋁棒，由屏東縣潮州鎮前往
    高雄市○○○路一六八號前。待甲○○自二樓下來，乙○○、丙○○即上前分持
    制式手槍及鋁棒，強押甲○○進入己○○所駕自用小客車後座中間，乙○○、丙○○則分持手槍、鋁棒坐於兩側，由己○○駕車往屏東縣潮州鎮方向行駛，而剝
    奪甲○○行動自由。途中乙○○、丙○○並多次聯手毆打甲○○（此部份無證據
    證明甲○○受有外傷）。八十九年一月五日凌晨一時許，己○○駕駛前開車輛行
    經屏東縣萬丹鄉萬大橋南端之時，經警攔車檢查，甲○○趁機報警請求保護，並
    於車內查獲制式九○手槍一把及鋁棒一支而得知上情。
二、案經屏東縣警察局屏東分局報請臺灣屏東地方法院檢察署檢察官偵查起訴。
    理  由
一、訊據被告乙○○固不否認持有上開制式手槍一事，惟矢口否認有持槍妨害甲○○
    行動自由之情事，辯稱帶槍僅為防身，並未取出，且不知該槍支係制式手槍，認
    為係玩具手槍，而甲○○係自己同意上車等云云。而被告丙○○、己○○二人則
    均矢口否認右揭事實，被告丙○○辯稱不知乙○○攜帶手槍一事等云云。被告己○○則辯稱只是受雇開車載他們（指乙○○、丙○○）到高雄云云。經查（一）
    ，右開事實已據甲○○於警訊、偵查中指訴甚詳（參見警卷及偵查卷第三十八頁
    ）。（二）被告乙○○於偵查中供稱：伊自家裡帶槍出來係怕對方對伊不利，帶
    槍可嚇嚇他（指甲○○），伊把槍放在車上，球棒亦係自家裡帶上車。（參見偵
    查卷第六頁）。（三）被告丙○○於偵查中亦供稱：伊看見球棒係乙○○帶上車
    ，他（指乙○○）說與人喝酒有發生口角，要去與對方理論誰對誰錯，因乙○○
    是自己叔叔，便一齊上高雄（參見偵查卷第六頁）。（四）而被告等三人為警查
    獲之際，係由己○○開車，而乙○○、丙○○則將甲○○夾於後座中間，駕駛座
    右側並未坐人，且車輛攔下後，人員離車之時，甲○○即主動請求警方保護，表
    示遭乙○○等人脅迫，警方繼於車內搜獲制式手槍及鋁棒，此已據警員房曉屏於
    偵訊中陳述甚明（參見偵查卷第四十一頁）。（伍）被害人甲○○係遭被告三人
    帶走一節，亦據證人即高雄市○○路真情卡拉ＯＫ店經理丁○○到庭證述屬實，
    有本院八十九年九月七日審理筆錄附卷可稽。（六）被告丙○○於本院審理時供
    稱在車上被害人與伊叔叔有發生爭執，伊有打被害人胸部一下，有本院八十九年
    八月七日審理筆錄附卷可稽。（七）被告己○○稱乙○○見到警察臨檢，害怕將
    槍枝丟出車外，沒丟好，掉到伊前面而被查獲（參見本院八十九年八月七日審理
    筆錄）與證人即帶隊取締本件之屏東縣屏東分局萬丹分駐所所長戊○○到庭證述
    情節相符，有本院八十九年九月七日審理筆錄附卷可稽。（八）而扣案之九○手
    槍係制式手槍，其操作雖偶有擊錘無法觸及撞針之情形，惟可以拉放擊錘方式擊
    發子彈，故仍具有殺傷力，此有內政部警政署刑事警察局鑑驗通知書在卷可參。
    綜上所述甲○○茍係自願上車，前開車輛上既僅有四人，乙○○、丙○○與甲○○何須均坐於後座，而將駕駛座右則座位空下之理？故甲○○於警偵訊中所陳係
    遭被告脅迫上車一節，應可採信，被告三人所辯無非卸責之詞，不足採信，此外
    復有九○手槍一把及鋁棒一支扣案，本件事證明確，被告三人犯行洵堪認定。
二、核被告乙○○、丙○○、己○○三人所為，係犯有槍砲彈藥刀械管制條例第七條
    第四項未經許可，持有手槍罪，及刑法第三百零二條第一項之妨害自由罪。而被
    告三人間有犯意之聯絡及行為之分擔，均為共同正犯。又所犯前開二罪間，有方
    法結果之牽連關係，應從一重之處斷，論以槍砲彈藥刀械管制條例第七條第四項
    未經許可，持有手槍罪。另己○○曾因傷害案件，經法院判處有期刑伍月，並於
    八十五年四月二十五日易科罰金執行完畢，此有台灣高等法院被告全國前案紀錄
    表附卷可參，其於有期徒刑執行完畢後，五年內再犯有期徒刑以上刑之本罪，應
    依累犯之規定，加重其刑。爰審酌被告三人之素行、犯罪之動機、目的、所用之
    手段、及持有制式槍枝危害社會安寧及公共秩序，犯後猶飾詞狡辯，態度不佳及
    被告己○○構成累犯等一切情狀，分別量處如主文所示之刑及併科罰金，並就罰
    金部分諭知易服勞役之折算標準，以資懲儆。扣案之口徑九mm制式半自動手槍壹
    把（槍枝管制編號0000000000號）為違禁物，鋁棒壹支為被告所有供
    犯罪所用之物，業為被告乙○○供承在卷，爰分別依刑法第三十八條第一項第一
    款、第二款規定併予宣告沒收。另按司法院大法官會議解釋第四七一號解釋文謂
    ：「... 槍砲彈藥刀械管制條例第十九條第一項規定：『犯第七條、第八條、第
    十條、第十一條、第十二條第一項至第三項、第十三條第一項至第三項之罪，經
    判處有期徒刑者，應於刑之執行完畢或赦免後，令入勞動場所，強制工作，其期
    間為三年。』此項規定不問對行為人有無預防矯治其社會危險性之必要，一律宣
    付強制工作三年，限制其中不具社會危險性之受處分人之身體、自由部分，其所
    採措施與所欲達成預防矯治之目的及所需程度，不合憲法第二十三條所定之比例
    原則。犯上開條例第十九條所定之罪，不問對行為人有無預防矯治其社會危險性
    之必要，一律宣付強制工作三年之部分，與本解釋意旨不符，應自本解釋公布之
    日起不予適用。」等語。經查被告三人雖因持有本件制式手槍，危害社會安寧及
    公共秩序，但係基於偶發原因而持有之，並無任何積極證據可資證明被告等三人
    曾持用該制式手槍造成社會安寧及秩序之重大危害，不具社會危險性，經本案偵
    審之教訓及刑罰之執行，應思所悔悟，本院因認並無依槍砲彈藥刀械管制條例第
    十九條第一項之規定，宣告強制工作之必要，附此敘明。
據上論斷，應依刑事訴訟法第二百九十九條第一項前段，槍砲彈藥刀械管制條例第七
條第四項，刑法第十一條前段、第二十八條、第三百零二條第一項、第五十五條、第
四十七條、第四十二條第二項、第三十八條第一項第一款、第二款，罰金罰鍰提高標
準條例第一條前段、第二條，現行法規所定貨幣單位折算新台幣條例第二條，判決如
主文。
本案經檢察官陳新君到庭執行職務。
中      華      民      國      八十九      年    十一    月    二十    日
                                      臺灣屏東地方法院刑事第二庭
                                          法  官    何清富
右正本證明與原本無異。
對於本判決如有不服應於收受送達後十日內向本院提出上訴書狀上訴於台灣高等法院
高雄分院並按他造當事人之人數附具繕本。
                                           書記官   謝天祥
中     華      民      國      八十九      年    十一     月    二十    日
附錄本判決論罪科刑所適用之法條：槍砲彈藥刀械管制條例第七條第四項、刑法第三
百零二條第一項。


司法院資訊處製作；財團法人民間司法改革基金會備份。
